臺灣士林地方法院民事裁定　　　　　　100年度監宣字第187號
聲　請　人　陳秋玉
相　對　人　石筱婕
    主  文
宣告石筱婕（女，民國○○○年○月○○日生，身分證統一編號
：Ｚ000000000號）為受監護宣告之人。
選定陳秋玉（女，民國○○○年○月○日生，身分證統一編號：
Ｚ000000000號）為受監護宣告之人石筱婕之監護人。
指定石乃文（女，民國○○○年○月○日生，身分證統一編號：
Ｚ000000000號）為會同開具財產清冊之人。
聲請程序費用由受監護宣告之人石筱婕負擔。
    理  由
一、聲請意旨略以：聲請人陳秋玉係相對人石筱婕之母，相對人
    患有智力障礙及自閉症，經延醫診治仍無起色，近日甚已因
    精神障礙致不能為意思表示或受意思表示，為此聲請對相對
    人為監護之宣告等語，並提出戶籍謄本、親屬系統表、同意
    書、診斷證明書、中華民國身心障礙手冊等為證。
二、按對於因精神障礙或其他心智缺陷，致不能為意思表示或受
    意思表示，或不能辨識其意思表示之效果者，法院得因本人
    、配偶、四親等內之親屬、最近一年有同居事實之其他親屬
    、檢察官、主管機關或社會福利機構之聲請，為監護之宣告
    ，民法第14條第1 項定有明文。
三、本件經本院在鑑定人即臺北市立聯合醫院陽明院區精神科醫
    師楊逸鴻前訊問相對人，以審驗其心神狀況，惟相對人對於
    本院之訊問內容，皆無法為正確之回應（見卷第19頁以下）
    。另經鑑定人審酌相對人之生活史及病史，並實施身體、神
    經學及精神狀態檢查後，業據函覆鑑定結論略以：「石員（
    按即相對人）為足月、自然產，其出生、生長皆正常，但發
    展有遲緩現象。其為臺北市啟智學校畢業，畢業後進入永明
    發展中心接受生活及職能訓練。其未婚，未曾飲酒，未曾使
    用過非法之精神作用物質。石員自幼發展障礙，注意力不佳
    ，有退行行為及常同行為。其具備極簡單的口語理解及表達
    能力，但無法建構完整之句子，在口語表達上無法作『你』
    、『我』等代名詞之轉換。其思考內容貧乏，思考之邏輯推
    理能力有明顯障礙。其對現實事務之理解及判斷能力差，應
    具有對人、地之定向感，短期記憶及長期記憶能力差，抽象
    思考能力差，不具計算能力。其不具數字概念，不具時間概
    念。其可自行進食，平日不敢獨自外出，洗澡及如廁後之清
    潔需人協助，穿衣亦需人協助。綜合石員之生活史、病史及
    鑑定時臨床所見，石員自幼發展遲緩，目前僅具簡單之生活
    功能，但不具社會功能，復參酌其大腦皮質之高等功能有嚴
    重障礙，其臨床診斷為『自閉症，重度』。石員長年不具財
    經理解能力及個人健康照顧能力，不具交通及獨立生活之能
    力，不具社會性。其因心智缺陷致不能為意思表示及受意思
    表示，亦不能辨識其意思表示之效果，故推斷石員符合監護
    宣告之資格」等語，有臺北市立聯合醫院100 年10月18日北
    市醫陽字第10033338500 號函附之精神鑑定報告書在卷可稽
    （見卷第26頁以下）。從而，相對人確因心智缺陷，致不能
    為意思表示或受意思表示，亦不能辨識其意思表示之效果等
    情，即堪認定。故本件聲請為有理由，應予准許，爰宣告相
    對人為受監護宣告之人。
四、次按受監護宣告之人應置監護人。法院為監護之宣告時，應
    依職權就配偶、四親等內之親屬、最近一年有同居事實之其
    他親屬、主管機關、社會福利機構或其他適當之人選定一人
    或數人為監護人，並同時指定會同開具財產清冊之人。法院
    選定監護人時，應依受監護宣告之人之最佳利益，優先考量
    受監護宣告之人之意見，審酌一切情狀，並注意下列事項：
    (一)受監護宣告之人之身心狀態與生活及財產狀況。(二)受監護
    宣告之人與其配偶、子女或其他共同生活之人間之情感狀況
    。(三)監護人之職業、經歷、意見及其與受監護宣告之人之利
    害關係。(四)法人為監護人時，其事業之種類與內容，法人及
    其代表人與受監護宣告之人之利害關係。民法第1110條、第
    1111條第1項及第1111條之1 分別定有明文。
五、本件相對人既經為監護之宣告，自應依上開規定應為其選定
    監護人及指定會同開具財產清冊之人。本院審酌相對人之父
    親已歿，亦無配偶或子女，至相對人之母親、成年兄姊、叔
    叔及姑姑等最近親屬，則一致表明願推舉聲請人擔任監護人
    ，並由利害關係人即相對人之妹石乃文擔任會同開具財產清
    冊之人，而聲請人、石乃文亦應允擔任上開職務，此有同意
    書在卷可參（見卷第7 、24頁）。再參酌聲請人、石乃文與
    相對人為至親，其等間應具有一定之信賴關係及依附關係等
    情，堪信由聲請人擔任相對人之監護人，及由石乃文擔任會
    同開具財產清冊之人，應符合相對人之最佳利益，爰裁定如
    主文第2 、3 項所示。末依民法第1113條準用同法第10 99
    條、第1099條之1 規定，於監護開始時，監護人陳秋玉對於
    受監護宣告之人即相對人之財產，應會同石乃文於2 個月內
    開具財產清冊，並陳報法院，另於開具財產清冊並陳報法院
    前，監護人對於受監護宣告之人之財產，僅得為管理上必要
    之行為，併此指明。
六、依民事訴訟法第608 條第1 項，裁定如主文。
中    華    民    國   100    年    10    月    21    日
                    家事庭  法   官  郭躍民
如不服本裁定關於選定監護人及指定會同開具財產清冊之人等部
分，應於送達後十日內向本院提出抗告狀，並繳納抗告費新臺幣
1千元；其餘關於宣告監護之部分，不得抗告。
中    華    民    國   100    年    10    月    24    日
                             書記官  林睿亭